臺灣臺北地方法院民事判決　　　　　　　　　　　　九十二年度勞簡上字第六０號
　　上　訴　人　德商美最時貿易股份有限公司台灣分公司
　　法定代理人　甲○○
　　訴訟代理人　游孟輝律師
　　複代理人　　戊○○
　　被上訴人　　乙○○
當事人間請求給付資遣費事件，上訴人對於中華民國九十二年七月三十一日臺灣臺北
地方法院臺北簡易庭九十二年度北勞簡字第一六號第一審判決提起上訴，本院於九十
三年九月一日言詞辯論終結，判決如下：
    主  文
上訴駁回。
第二審訴訟費用由上訴人負擔。
    事實及理由
一、被上訴人起訴主張：被上訴人自八十年七月一日起任職於上訴人公司，上訴人於
    九十一年二月十九日，以被上訴人不能勝任工作為由，通知被上訴人自即日起不
    用來上班，並表示給付薪資至九十一年三月十九日，且承諾於九十一年四月十九
    日給付資遣費，惟上訴人屆時並未給付資遣費，經被上訴人聲請台北市政府勞工
    局調解未果，爰依勞動基準法（下稱勞基法）第十七條規定，求為命上訴人給付
    資遣費新台幣（下同）三十二萬七千五百五十六元及自九十二年四月十九日起至
    清償日止，按年息百分之五計付利息之判決（原審為被上訴人勝訴之判決，並依
    聲請為供擔保之假執行宣告）。並聲明：上訴駁回。
    上訴人則以：上訴人係台灣地區代理銷售德國ＢＯＳＣＨ電動工具之總經銷，經
    營策略係採取直接開拓零售商而非培養盤商，以避免公司經營受制於盤商，上訴
    人雖會郵寄牌價表予客戶，但因每一客戶銷售重點項目不同，且牌價表相當繁瑣
    ，有賴上訴人公司各區域業務人員各別向客戶逐一說明牌價調整情形，惟被上訴
    人自九十年六月起至九十一年二月十九日離職止，均未曾至上訴人公司客戶處作
    定期拜訪，並向客戶說明ＢＯＳＣＨ電動工具於九十年六月間牌價調整情形，亦
    未按時向客戶收取貨款，且曾向上訴人客戶聲稱，不要向上訴人訂貨，向太福五
    金有限公司（下稱太福公司）訂購比較便宜云云，而損害上訴人之銷售利益，又
    被上訴人違反上訴人之「直接開拓零售商，而非培養盤商」之經營策略，刻意培
    養盤商太福公司，又與太福公司勾結，聲稱提供上訴人設定抵押之二筆不動產至
    少有四百萬元之價值（實際殘值不足一百萬元），協助太福公司向上訴人大批進
    貨後，對外低價銷售，致上訴人遭太福公司倒帳三百五十三萬一千七百七十一元
    ，被上訴人上開行為，嚴重違背上訴人所定之業務人員工作規則，上訴人自得依
    勞基法第十二條第一項第四款規定，終止與被上訴人之勞動契約，並不負給付資
    遣費之義務，且被上訴人請求之資遣費，扣除其怠忽職守、帳款不符處、太福公
    司獎金等，金額僅有三十萬二千八百一十四元等語，資為抗辯。並聲明：（一）
    原判決廢棄；（二）被上訴人在第一審之訴及假執行之聲請均駁回。
二、被上訴人主張自八十年七月一日起任職於上訴人公司，上訴人於九十一年二月十
    九日，通知被上訴人自即日起不用來上班，並給付薪資至九十一年三月十九日之
    事實，業經被上訴人提出勞工保險被保險人投保資料（見原審卷第二二頁），上
    訴人於九十一年三月十三日致客戶通知書（見原審卷第四六頁）為證，上訴人對
    此亦不爭執，自堪信為真實。至被上訴人主張上訴人係以被上訴人不能勝任工作
    為由，解僱被上訴人，應依勞基法第十七條規定，給付資遣費等情，則為上訴人
    所否認，並以前開情詞置辯。經查：
（一）上訴人辯稱被上訴人自九十年六月起至九十一年二月十九日離職止，均未曾至
      上訴人公司客戶處作定期拜訪，並向客戶說明ＢＯＳＣＨ電動工具於九十年六
      月間牌價調整情形，亦未按時向客戶收取貨款，且曾向上訴人客戶聲稱，不要
      向上訴人訂貨，向太福公司訂購比較便宜云云，而損害上訴人之銷售利益云云
      ，並提出附件一所示之損害表（見原審卷第三八頁）、上訴人公司職員連淑娟
      於九十年十月份製作之電話訪查紀錄（見原審卷第八０至第九０頁）為證。惟
      此均為被上訴人所否認，並主張上訴人本口頭承諾於九十一年四月十九日給付
      資遣費，上開事由是上訴人為逃避資遣費而臨訟捏造，被上訴人任職期間均有
      拜訪客戶，按時收款，Ｓ／Ｒ不符部分，是上訴人自己跳開發票稅金，而與客
      戶發生爭議，大千及金海利部分，早已結清，未收款為現金折讓部分，被告與
      客戶既仍有往來，自得繼續處理，不能推給已離職之被上訴人，至於建議向盤
      商購買，可能是該客戶買的量少，又在盤商附近，才會這樣講等語。查附件一
      所示之損害表（見原審卷第三八頁），為上訴人單方製作之文書，上訴人就其
      實質內容既不能舉證以實其說，自難遽此認為被上訴人有遲延收款或收款金額
      不符的情形。至電話訪查紀錄部分（見原審卷第八０至第九０頁），其內容固
      載有客戶表示被上訴人很少去拜訪，不瞭解新品，業務員曾建議向經銷商購買
      等情形，惟證人連淑娟於原審證稱此係於九十年十月份製作（見原審卷第七二
      頁），故縱使被上訴人有上述事由，上訴人於九十一年二月十九日欲以上述事
      由終止勞動契約，亦已逾勞基法第十二條第二項所定三十日之除斥期間，上訴
      人自不得以上述事由，主張依勞基法第十二條第一項第四款規定，終止與被上
      訴人之勞動契約。況縱使被上訴人有上述事由，就社會價值判斷上，並非不能
      期待上訴人先對被上訴人採取解僱以外之適當懲處，且上訴人於九十一年六月
      二十一日勞資爭議案件協調會議中，亦表示有誠意支付被上訴人資遣費，因太
      福公司尚在訴訟中，所以將於九十一年七月二十日答覆被上訴人等語，並未提
      及被上訴人有很少去拜訪客戶，又建議客戶向經銷商購買等情節，有被上訴人
      提出之協調會議紀錄可稽（見原審卷第四八頁），上訴人辯稱係以上述事由終
      止勞動契約云云，自不足取。
（二）上訴人另辯稱被上訴人違背公司要求「直接開拓零售商，而非培養盤商」之經
      營策略而刻意培養盤商太福公司云云，惟此亦為被上訴人所否認，並主張上訴
      人是採區域盤商制度，並未要求降低對太福公司之出貨，加強對零售商之出售
      等語，且以上訴人於九十年三月二十二日以『業務區盤商客戶規劃報告、
      bosch產品市場分析』為主題之業務部通知書為據（見原審卷第五二頁）。查
      該通知書記載「請於二十三日上午九時三十分前繳交您對自己區內理想的盤商
      客戶名單及對區域內該客戶預估應負擔之業績和其佔區域業績百分比分析。」
      等語，是上訴人既要求員工對自己區域內理想的『盤商』客戶名單及對區域內
      該客戶預估應負擔之業績及對其佔區域業績百分比予以分析，自難認上訴人有
      「直接開拓零售商，而非培養盤商」之經營策略。此外，上訴人並未就其有要
      求被上訴人降低對太福公司之出貨，加強對零售商之出售乙節，舉證以實其說
      ，上訴人辯稱得以被上訴人違背公司要求「直接開拓零售商，而非培養盤商」
      之經營策略，終止與被上訴人之勞動契約云云，亦不可取。
（三）上訴人另辯稱被上訴人與太福公司勾結，聲稱提供上訴人設定抵押之二筆不動
      產至少有四百萬元之價值（實際殘值不足一百萬元），協助太福公司向上訴人
      大批進貨後，對外低價銷售，致上訴人遭太福公司倒帳三百五十三萬一千七百
      七十一元云云，惟此亦為被上訴人所否認，並主張之前並未有設定抵押權之情
      形，被上訴人為公司多一重保障，才主動提出抵押權之設定，但該二筆不動產
      與太福公司有生意往來，並向太福公司收取貨款，並無明知太福公司有問題，
      卻仍申請出貨情形，否則九十一年一月、二月的支票不會兌現等語。經查，上
      訴人辯稱太福公司提供上訴人二筆不動產，設定抵押權四百萬元，惟該二筆不
      動產經台中地方法院拍賣時，認定之價值僅為二百七十六萬餘元，扣除第一順
      位抵押權一百八十四萬元，殘值不足一百萬元等情，固經上訴人提出民事執行
      處通知、土地登記簿謄本為證（見原審卷第九一至九八頁）。惟證人沈培妮到
      庭證稱：太福公司從來沒與我們作過生意，我們用設定抵押的方式，被上訴人
      保證有四百萬元的價值，我有問代書，為何是第二順位，代書說第二順位的設
      定就很好了，代書說只設定四百萬元就好了，只有銀行才可以設定第一順位，
      客戶是用信用來作買賣，太福公司付款開始是正常的，隔月收九十天的票，被
      上訴人離職後一個月就不正常了，被上訴人收的二、三月到期的支票，都有兌
      現，但最後一期票款二百五十萬元就跳票了，新客戶只有五萬元之信用額度，
      若有更改，需由業務員來申請，被上訴人申請的，上訴人還是會有駁掉，但被
      上訴人提供之資訊，誤導我們相信，所以被上訴人應負責等語（見原審卷第六
      六至六八頁）。證人丙○○即辦理系爭二筆不動產設定之代書則證稱：上訴人
      的員工沈培妮有要我估價，我說我無法估價，後來設定的金額是上訴人自己決
      定的，我並未說只有銀行才能設定第一順位，因為它本來就有設定第一順位，
      我有告訴沈小姐設定的金額比實際金額高，我感覺沈小姐不是很清楚等語（見
      本院卷第五一頁）。查證人沈培妮既證稱系爭二筆不動產設定抵押四百萬元，
      是代書決定；證人丙○○則證稱設定金額是由上訴人決定；則系爭二筆不動產
      經拍賣後價金不高，即認為被上訴人與太福公司勾結。又證人沈培妮既證稱出
      貨之多寡，並非被上訴人說出多少就出多少，決定權在上訴人，自不能以上訴
      人決定大量出貨予太福公司後，嗣後因未取得貨款受有損害時，即認為被上訴
      人與太福公司勾結。此外，上訴人就被上訴人有與太福公司勾結，向上訴人公
      司倒帳乙節，並不能舉證以實其說，上訴人辯稱得以此終止與被上訴人之勞動
      契約云云，亦不可取。
（四）查上訴人辯稱被上訴人有前述嚴重違背上訴人所定工作規則等情，均不足取，
      已如前述。且被上訴人主張上訴人於九十一年二月十九日表示解僱被上訴人時
      ，僅表示認為被上訴人不適合在這裡上班，並沒有說原因，參酌上訴人於九十
      一年三月十三日發給客戶之通知單，載明：「親愛之顧客：本公司員工李聖隆
      先生、陳榮輝先生、及乙○○先生等三人，自民國九十一年二月二十日起，不
      再負責本公司所有業務，並將於三月十九日離職，此後貴公司所有相關業務 (
      訂貨、付款及退貨處理等)，請與轄區所屬新業務工程師陳君旺先生聯繫，敬
      請繼續惠顧！若您在二月二十日以後，曾向以上三位訂貨、退貨或付款，煩請
      您主動告知本公司，我們會儘速處理，謝謝合作，不勝感激。」等語（見原審
      卷第一四頁），已給予被上訴人三十日之預告期間，且上訴人於九十一年六月
      二十一日勞資爭議案件協調會議中，對於被上訴人主張上訴人曾口頭承諾於九
      十一年四月十九日給付資遣費，並未爭執，並表示有誠意支付被上訴人資遣費
      等語，有被上訴人提出之協調會議紀錄可稽（見原審卷第四八頁）。是上訴人
      表示終止勞動契約時，既僅表示被上訴人不適合工作，並未表示有其他違背勞
      動契約情形，並依勞基法第十六條規定，給予被上訴人預告期間，且口頭允諾
      給予資遣費，被上訴人主張上訴人係依勞基法第十一條第五款，以被上訴人不
      能勝任工作為由，終止勞動契約，應依勞基法第十七條規定，給付資遣費，實
      為可取。
（五）被上訴人主張自八十年七月一日起至九十一年三月十九日止，受雇於上訴人，
      惟被上訴人從事之工作，依行政院勞工委員會八十六年九月一日台（86 ）勞
      動一字第○三七二八七號公告，自八十七年三月一日起才適用勞基法，離職前
      六個月之月平均工資為八萬一千八百八十九元｛（104120＋112658＋90642＋
      80221＋64552＋39142）÷6＝81889｝，並提出勞工保險被保險人資料、存摺
      內頁為證（見原審卷第二二頁、第一０八至一一二頁），上訴人對此並不爭執
      ，則依勞基法第十七條規定，被上訴人得請求上訴人給付相當於四又十二分之
      一個月薪資之資遣費。本件被上訴人請求上訴人給付相當於四個月平均薪資之
      資遣費三十二萬七千五百五十六元（81889×4＝327556），及自上訴人終止勞
      動契約後三十日即九十一年四月十九日起至清償日止，按年息百分之五計算之
      利息，自為可取。
（六）上訴人另辯稱被上訴人請求之資遣費，須扣除其怠忽職守、帳款不符處、太福
      公司獎金等，金額僅有三十萬二千八百一十四元云云，並提出附件二為證（見
      本院卷第三三頁）。被上訴人則主張不清楚附件二之金額由來，上訴人公司既
      規定，有多少業績就有多少獎金，上訴人同意予客戶之現金折扣，即不應從業
      績獎金扣除等語。經查附件二，為上訴人單方製作之文書，上訴人就其實質內
      容並未舉證以實其說，且為被上訴人所否認，上訴人辯稱被上訴人請求之資遣
      費，應扣除二萬九千二百三十七元及一萬三千六百八十九元，亦不足取。
三、綜上所陳，本件被上訴人請求上訴人給付資遣費三十二萬七千五百五十六元，及
    自九十一年四月十九日起至清償日止，按年息百分之五計算之利息，洵屬有據，
    應予准許。從而，原審所為上訴人敗訴之判決，並無不合，上訴意旨指摘原判決
    不當，求予廢棄改判，為無理由。
四、至兩造其餘之攻擊或防禦方法，及未經援用之證據，經本院斟酌後，認為均不足
    以影響本判決之結果，自無一一詳予論駁之必要，併此敘明。又上訴人聲請訊問
    太福公司負責人丁○○部分，本院依上訴人提供丁○○之地址，二度通知丁○○
    到庭，均以封村遷移遭退回，自難為有利上訴人之認定，附此敘明。
五、據上論結，本件上訴為無理由，依民事訴訟法第四百三十六條之一第三項、第四
    百四十九條第一項、第七十八條，判決如主文。
中　　　華　　　民　　　國　　九十三　　年　　　九　　　月　　 十五　 　日
                                        勞工法庭審判長法官  張靜女
                                                      法官  李維心
                                                      法官  李慈惠
正本係照原本作成
如對本判決上訴，須於判決送達後二十日內向本院提出上訴狀，同時表明上訴理由；
如已於本判決宣示後送達前提起上訴者，應於判決送達後十日內補具上訴理由
（均須按他造當事人之人數附繕本）。
中　　　華　　　民　　　國　　九十三　　年　　　九　　　月　 　十五　　日
                                                     書記官 林秀娥
